【裁判字號】    98,訴,833
【裁判日期】    981230
【裁判案由】    妨害自由等
【裁判全文】
臺灣高雄地方法院刑事判決               98年度訴字第833號
公  訴  人  臺灣高雄地方法院檢察署檢察官
被      告  丙○○
上列被告因妨害自由等案件，經檢察官提起公訴（97年度偵續字
第161 號），本院判決如下：
    主  文
丙○○共同犯剝奪他人行動自由罪，處有期徒刑陸月，如易科罰
金，以銀元參佰元即新臺幣玖佰元折算壹日，減為有期徒刑參月
，如易科罰金，以銀元參佰元即新臺幣玖佰元折算壹日。又犯未
指定犯人誣告罪，處有期徒刑參月，如易科罰金，以銀元參佰元
即新臺幣玖佰元折算壹日，減為有期徒刑壹月又拾伍日，如易科
罰金，以銀元參佰元即新臺幣玖佰元折算壹日。應執行有期徒刑
肆月，如易科罰金，以銀元參佰元即新臺幣玖佰元折算壹日
    事  實
一、丙○○於民國95年3 月8 日晚間9 時許，在其友人戊○○位
    於高雄縣茄萣鄉○○路199 巷18號住處飲酒，見戊○○拿酒
    至其鄰居甲○○之位於高雄縣茄萣鄉○○路199 巷16之3 號
    住處，邀丁○○共飲遭拒，認丁○○不給面子而心有不滿，
    乃於同日夜間11時許，駕駛其所有之車牌號碼UC-0003 號自
    用小客車至甲○○住所前，以臺語「你們現在是要怎樣」等
    語質問丁○○，雙方因而發生口角進而發生扭打，嗣經在場
    人甲○○、甲○○舅舅己○○及戊○○出面勸阻而罷手。惟
    丙○○仍心有不甘，再夥同1 名真實年籍姓名不詳綽號「阿
    文」之人，及另1 名真實姓名年籍不詳之成年男子，共同基
    於妨害自由之犯意聯絡，趁丁○○獨自1 人至附近暗處小解
    之時，由丙○○手持角棍（未扣案）架住丁○○脖子，其餘
    2 人則分持木棍及鐵鉤（均未扣案），共同將丁○○押往高
    雄縣茄萣鄉○○村○○路之岸巡五二大隊營區（下稱岸巡大
    隊營區）左側旁之產業道路中段往西約150 公尺處之不易被
    人發現之漁塭工寮旁，而剝奪其行動自由；再共同基於傷害
    之犯意聯絡，分持上開角棍、鐵鉤等物毆打丁○○頭、臉部
    及身體多處，致丁○○滿身鮮血、不支倒地後，始分頭逃竄
    ，丁○○因而受有左側肱骨開放性骨折及臉部多處裂傷之傷
    害（丙○○所涉傷害罪嫌部分，業據丁○○撤回告訴）。甲○○突然未見丁○○之行蹤，心覺有異，遂與己○○騎乘機
    車四處尋找，並在丁○○上開倒臥處之產業道路出口遇見丙○○，甲○○即循該產業道路往內尋找，發現倒臥於地之丁○○後，將其送醫救治。
二、丙○○行兇後，不敢回甲○○住處前取回其停放之上開自小
    客車，其明知該自小客車停放在甲○○住處前，並未遭搶，
    竟於95年3 月8 日夜間11時45分許，向高雄縣政府湖內分局
    砂崙派出所值班警員陳城池報案，謊稱其所有之上開自小客
    車於95年3 月8 日夜間11時30分許，在高雄縣茄萣鄉○○村
    ○○路3 、4 段路口被不詳之人搶走云云，未指定犯人而向
    該管公務員誣告犯罪，經值班警員受理後，填寫受理各類案
    件紀錄表及受理刑事案件報案三聯單，並輸入內政部警政署
    警政e 網通受理報案e 化平臺系統。
三、案經丁○○訴由高雄縣政府警察局湖內分局報請臺灣高雄地
    方法院檢察署檢察官偵查起訴。
    理  由
一、證據能力方面：
(一)證人即告訴人丁○○、證人甲○○、己○○、戊○○於警詢
    及偵查中接受檢察事務官詢問時所為之陳述，均無證據能力
    ：
 1、按被告以外之人於審判外之言詞或書面陳述，除法律有規定
    者外，不得作為證據；被告以外之人於檢察事務官、司法警
    察官或司法警察調查中所為之陳述，與審判中不符時，其先
    前之陳述具有較可信之特別情況，且為證明犯罪事實存否所
    必要者，得為證據，刑事訴訟法第159 條第1 項、第159 條
    之2 分別定有明文。經查，告訴人丁○○、證人甲○○、己○○於警詢及接受檢察事務官詢問時所為之陳述，均屬於被
    告以外之人於審判外之陳述，係傳聞證據，本無證據能力；
    且其等於本院審理中以證人身分接受本院訊問所為證述內容
    ，核與警詢、檢察事務官詢問時所為陳述大致相符，亦不符
    刑事訴訟法第159 條之2 有關傳聞例外之規定，被告既於本
    院審理時爭執其等警詢、檢察事務官詢問時所為之陳述無證
    據能力，依前開說明，告訴人丁○○、證人甲○○、己○○
    於警詢及檢察事務官詢問時所為之陳述，自均不得作為認定
    本案犯罪事實有無之證據。
 2、次按被告以外之人於審判中所在不明而無法傳喚或傳喚不到
    者，其於檢察事務官、司法警察官或司法警察調查中所為之
    陳述，經證明具有可信之特別情況，且為證明犯罪事實之存
    否所必要者，得為證據，刑事訴訟法第159 條之3 第3 款固
    有明文。而查證人戊○○於本院審理中無正當理由經傳、拘
    均未到庭，惟綜觀全卷，並無其在警詢、接受檢察事務官詢
    問時之陳述具有可信之特別情況之事證，且證人戊○○於警
    詢及檢察事務官詢問時所為之陳述，與其於偵查中接受檢察
    官訊問時，經檢察官命具結後所為陳述，相去不遠，是其警
    詢及檢察事務官詢問時之陳述亦非證明本件犯罪事實之存否
    所必要之證據，自不符合前揭刑事訴訟法第159 條之3 第3
    款規定之傳聞法則之例外。被告既於本院審理時爭執證人戊○○於警詢及檢察事務官詢問時之陳述無證據能力，依前開
    說明，證人戊○○此部分陳述，均亦不得作為認定本案犯罪
    事實有無之證據。
(二)證人即告訴人丁○○於偵查中接受檢察官訊問時所為之陳述
    ，均無證據能力：
    按證人依法應具結而未具結者，其證言不得作為證據，刑事
    訴訟法第158 條之3 定有明文。經查，告訴人丁○○於本件
    偵查中接受檢察官訊問時所為之陳述，屬於被告以外之人於
    審判外之陳述，係傳聞證據，本無證據能力；且告訴人丁○○上開陳述分別係以被告（被告丙○○曾對告訴人丁○○提
    出傷害告訴，嗣經撤回告訴）、告訴人之身分接受檢察官之
    訊問，均未經具結，被告既於本院審理時爭執告訴人丁○○
    此部分之偵訊筆錄無證據能力，依前開說明，其此部分之偵
    訊陳述自不得作為證明本件犯罪事實有無之證據。
(三)證人甲○○於偵查中接受檢察官訊問時未經具結所為之陳述
    ，均無證據能力；業經具結所為之陳述，則有證據能力：
 1、經查，證人甲○○於95年6 月5 日接受檢察官訊問時，係以
    被告身分應訊（被告丙○○曾對證人甲○○提出傷害告訴，
    嗣經撤回告訴），未經具結，有其偵訊筆錄1 份在卷可參（
    見臺灣高雄地方法院檢察署《下稱高雄地檢署》95年度偵字
    第13904 號卷《下稱偵一卷》第19至25頁），被告既於本院
    審理中爭執其證據能力，依前揭說明，證人甲○○此部分之
    陳述自不得作為證明本件犯罪事實有無之證據。
 2、按被告以外之人於偵查中向檢察官所為陳述，除顯有不可信
    之情況者外，得為證據，刑事訴訟法第159 條之1 第2 項定
    有明文。偵查中對被告以外之人所為之偵查筆錄，或被告以
    外之人向檢察官所提之書面陳述，性質上均屬傳聞證據。惟
    現階段刑事訴訟法規定檢察官代表國家偵查犯罪、實施公訴
    ，依法其有訊問被告、證人及鑑定人之權，證人、鑑定人且
    須具結，而實務運作時，檢察官偵查中向被告以外之人所取
    得之陳述，原則上均能遵守法律規定，不致違法取供，其可
    信度極高。職是，被告以外之人前於偵查中已具結而為證述
    ，除反對該項供述得具有證據能力之一方，已釋明「顯有不
    可信之情況」之理由外，不宜以該證人未能於審判中接受他
    造之反對詰問為由，即遽指該證人於偵查中之陳述不具證據
    能力。查證人甲○○於96年10月24日接受檢察官訊問時，係
    依法具結後，以證人身分陳述，有其偵訊筆錄及證人結文各
    1 份在卷可稽（見高雄地檢署95年度偵續字第434 號卷《下
    稱偵二卷》第71至74頁），核上開製作筆錄之過程，並無違
    法取證之情形，所為陳述蓋係出於供述者之真意，客觀上無
    顯不可信之情形，且證人甲○○已於本院審理時到庭作證，
    經公訴人、被告當庭交互詰問。此外，被告並未釋明證人甲○○於96年10月24日之偵訊陳述有何顯不可信之情況，揆諸
    前揭說明，應認證人甲○○此部分之偵訊陳述，有證據能力
    。
(四)證人己○○、戊○○接受檢察官訊問時所為之陳述，均有證
    據能力：
    經查，證人己○○分別於95年6 月5 日、96年3 月20日接受
    檢察官訊問，另證人戊○○於95年6 月5 日接受檢察官訊問
    時，均依法具結後，以證人身分陳述，有偵訊筆錄2 份、證
    人結文3 份在卷可稽（見偵一卷第19至25、27至28頁、偵二
    卷第30至31、34頁），核上開製作筆錄之過程，並無違法取
    證之情形，所為陳述蓋係出於供述者之真意，客觀上無顯不
    可信之情形，且其中證人己○○已於本院審理時到庭作證，
    經公訴人、被告當庭交互詰問。此外，被告並未釋明證人己○○、戊○○此部分之偵訊陳述有何顯不可信之情況，揆諸
    前揭說明，應認證人己○○、戊○○此部分偵訊中之陳述，
    均有證據能力。
(五)其他不爭執之供述及非供述證據，均有證據能力：
    按被告以外之人於審判外之陳述，雖不符刑事訴訟法第159
    條之1 至第159 條之4 之規定，而經當事人於審判程序同意
    作為證據，法院審酌該言詞陳述或書面陳述作成時之情況，
    認為適當者，亦得為證據；當事人、代理人或辯護人於法院
    調查證據時，知有刑事訴訟法第159 條第1 項不得為證據之
    情形，而未於言詞辯論終結前聲明異議者，視為有前項之同
    意，刑事訴訟法第159 條之5 定有明文。本件下列所引用之
    證據，均經本院依法踐行調查證據程序，公訴人及被告俱不
    爭執各該證據之證據能力，且迄至本院言詞辯論終結前，未
    就上開證據之證據能力聲明異議，復查無依法應排除其證據
    能力之情形，本院審酌上開證據之形式及取得之過程並無瑕
    疵、與待證事實具有關連性等情況，認為適當，揆諸前揭規
    定，認上開證據俱有證據能力，均得為本案之證據。
二、犯罪事實一即妨害自由部分：
(一)訊據被告固坦承有於95年3 月8 日夜間11時許，在其友人戊○○之鄰居甲○○住處門口，與互不相識之告訴人丁○○因
    細故發生衝突，及不久後其爬上附近之二仁溪橋時，有被證
    人甲○○看見之事實，惟矢口否認有何妨害自由之犯行，辯
    稱：伊在案發地點附近做工，案發當天因做工而全身都是泥
    巴，所以去伊朋友戊○○家盥洗，伊當天晚上從7 點多至10
    時50分離開戊○○住處時止之期間，始終待在戊○○家看電
    視，伊知道戊○○在該段期間內有走出去，但伊沒看到戊○○有拿酒出去，戊○○回來後也未向伊抱怨些什麼，伊當晚
    並沒有喝酒，後來伊於晚上10時50分許駕車要離開戊○○家
    時，遭告訴人丁○○、證人甲○○、己○○及其兒子共5 人
    將車攔下並追打伊，伊為保護自己，遂棄車跑到附近魚塭及
    二仁溪橋下，伊遭追打之時間長達1 小時，伊爬上二仁溪橋
    後，遇到巡邏警車，伊才攔下警車並向警員報案，伊沒有夥
    同「阿文」及另1 名男子共同將告訴人丁○○押往岸巡大隊
    營區○○○○○道路中段往西約150 公尺處之漁塭工寮旁云
    云。
(二)經查，被告於前揭時、地因細故與告訴人丁○○在證人戊○○住處門前發生爭執，嗣趁告訴人丁○○獨自1 人至附近暗
    處小解時，夥同「阿文」及另1 名不知名男子分持角棍、木
    棍及鐵鉤將告訴人丁○○押往岸巡大隊附近之漁塭工寮等事
    實，業據告訴人丁○○於本院審理中證稱：案發當天伊在友
    人甲○○家喝酒，甲○○之鄰居戊○○曾拿了一罐酒過來邀
    伊喝，但伊覺得自己已喝多了，就拒絕再喝，戊○○回去後
    ，隔沒多久，被告就開車過來並下車質問伊「你們現在是要
    怎樣？」，伊認為被告過來跟伊拒絕與戊○○喝酒有關，伊
    與被告就在甲○○家門前發生拉扯約數分鐘，因甲○○、己○○等人勸阻就停止了。大家散去後約隔10分鐘，伊喝酒尿
    急，但因甲○○家裡的廁所有人，且伊覺得甲○○家中有女
    人、小孩，不方便，所以伊就從甲○○家旁邊巷子走到距離
    約50、60公尺處的岸巡大隊營區附近小便，卻遭被告拿建材
    角木從後面架住伊的脖子，硬把伊拖行到約100 公尺或100
    多公尺遠的地方，並且和一個叫「阿文」的人及另一個伊不
    認識的人共同拿角木、魚鉤毆打伊。後來甲○○發現伊後，
    將伊送往新樓醫院，伊住院十多天回來後去警局報案，有在
    警局當場拍攝伊頸部的傷痕，該傷痕就是被告於95年3 月8
    日晚上用角木架住伊頸部所造成的等語（見本院98年度訴字
    第833 號卷《下稱訴字卷》第74至83頁）；證人甲○○分別
    於96年10月24日接受檢察官訊問及於本院審理中證稱：案發
    當天伊與丁○○在伊住家門口喝酒，戊○○帶朋友回來，其
    中被告開一部白色的自小客車與戊○○一起回來，看到伊與
    丁○○就說要回家拿酒來一起喝，但戊○○拿酒來後，丁○○不喝，戊○○就將酒拿回去。後來被告開車來到伊住家門
    前，將車停在伊家門口，下車說：「現在是要怎樣」，丁○○就與被告發生口角拉扯，伊想把2 人拉開但拉不開，剛好
    戊○○過來就將丁○○抱住，伊舅舅己○○也過來將被告拉
    開，伊則被家裡的人叫入屋內，當時丁○○與被告只是拉扯
    而已，且有人勸架，所以丁○○當時應該沒有流血。後來丁○○沒說一聲就不見人影，因伊住處那裡四周都蠻暗的，伊
    擔心丁○○就騎機車出去找，找人過程中有遇到「阿文」，
    也有遇到戊○○。後來伊在找的時候發現被告從一條路跑出
    來，伊就跟著被告，直到被告爬上二仁溪橋，當時被告手裡
    有支長長的東西，因天色暗，伊看不清楚是什麼材質，後來
    己○○也騎機車到二仁溪橋那裡，己○○對被告說：「這個
    也沒有什麼事，大家回去講一講就好」。伊當時心想丁○○
    不知到底去哪裡了，就從被告之前跑出來的那條路去找，才
    在裡面找到丁○○，當時丁○○全身都是血，伊打電話請伊
    1 個舅媽開車載丁○○去醫院，丁○○因失血過多，不省人
    事，伊在路上一直叫丁○○，想讓丁○○保持清醒。伊發現
    丁○○受傷的地方應該沒有人住，只有一間漁寮，距離伊住
    處大約幾百公尺等語（見偵二卷第72頁、訴字卷第83至90頁
    ）；證人己○○分別於偵查中接受檢察官訊問時及於本院審
    理中證稱：案發當天伊在家中看電視，聽到對面有吵鬧的聲
    音，伊看到被告與丁○○有爭執，就趕緊過去勸架，許多人
    將被告與丁○○拉開後，被告就半走半跑朝海巡署兵營（指
    岸巡大隊營區）的方向過去了，伊想沒事就回自己家去。後
    來甲○○來問伊說丁○○在何處，伊才騎機車出去幫忙找，
    伊找人時有與一個騎機車像「阿文」的人錯身而過，之後伊
    就在二仁溪橋附近遇到甲○○及被告，被告當時手裡好像拿
    1 支四角型的角木，長長的，因為天色暗，看的不是很清楚
    ，伊跟被告說回去講講就沒事了。伊後來沒有找到丁○○，
    是甲○○找到的等語（見偵一卷第22頁、偵二卷第31頁、訴
    字卷第92至95頁），核上開證人證述之情節均大致相符，參
    以告訴人丁○○確於95年3 月9 日至財團法人臺灣基督長老
    教會新樓醫院急診，經診斷受有頭部外傷併右側臉部、左側
    頭皮挫傷、撕裂各約15公分、2 公分，併左側頭骨骨折，左
    側肱骨骨折之傷害，嗣經住院並施以手術治療後，於95年3
    月13日轉至財團法人奇美醫院治療，經診斷亦確實受有左側
    肱骨開放性骨折及臉部多處裂傷等傷害，有上開醫院之診斷
    證明書1 份在卷可稽（見高雄縣政府警察局湖內分局《下稱
    湖內分局》高縣湖警偵移字第0950000413號卷《下稱警卷》
    第51至52頁）。且自卷附之告訴人丁○○頸部、右手臂內側
    傷痕之照片（見警卷第57至58頁）觀之，告訴人頸部、右手
    臂內側均有大片淤青，其中頸部傷痕符合遭人以棍棒架、勒
    所可能產生之長條狀痕跡。另證人甲○○證稱發現告訴人丁○○倒臥血泊之處，確屬偏僻之產業道路，且警員據報前往
    該處勘查時，地上確遺留有血跡，有警員所拍攝之現場照片
    6 張附卷可參（見警卷第54至56頁）。此外，自卷附之湖內
    分局警員實地勘查本件相關地點，即被告與告訴人丁○○發
    生口角及拉扯之證人甲○○住處、證人己○○及戊○○住處
    、告訴人丁○○指稱遭被告押走之處、證人甲○○發現告訴
    人丁○○倒臥血泊之處、二仁溪橋、岸巡大隊營區等處所拍
    攝之照片及警員製作之地圖觀之，上開地點間之相對位置及
    距離，亦與上開證人所述內容相符，有湖內分局98年9 月30
    日高縣湖警偵字第0980010839號函及所附照片19張、地圖1
    紙（見訴字卷第51、58至68頁），足認告訴人丁○○前開指
    述實屬信而有徵，證人甲○○、己○○之證述亦與事實相符
    而堪採信。被告因不滿告訴人丁○○拒絕與被告之友人戊○○共飲，開車前往證人甲○○住處門前與告訴人丁○○發生
    口角及肢體拉扯，並經在場之人勸阻後，仍心有不甘，夥同
    「阿文」及另1 名真實姓名年籍不詳之男子，共同趁告訴人
    於暗處小解之際，持角木等棍棒將告訴人丁○○押往岸巡大
    隊營區附近偏僻之產業道路內毆打等事實，自堪認定。
(三)被告固辯稱：伊才是遭追打的人云云。而證人戊○○於95年
    6 月5 日接受檢察官訊問時證稱：案發當天，被告與丁○○
    、甲○○三人是互毆，當時很混亂，伊有看見4、5人追被告
    ，伊與一名小吃部的小姐乙○○、己○○一同去勸架，之後
    被告就離開了云云（見偵一卷第21、23至24頁）；證人乙○○分別於偵訊及本院審理中證稱：案發當天被告車子開出去
    ，在甲○○家被攔住，被告在甲○○家前面院子被很多人追
    打，包含丁○○、甲○○及己○○都有打被告，但被告有跑
    掉，伊當時有去勸架，被告跑掉之後還有5 、6 人騎機車或
    用跑的去找被告云云（見偵二卷第67頁、訴字卷第98至103
    頁），固與前開證人丁○○、甲○○及己○○有關被告與丁○○在甲○○住處門前發生衝突之情節描述有所不同，且被
    告亦曾提出載明被告於95年3 月9 日至郭綜合醫院就診，經
    診斷受有頭部挫傷併右臉頰、下巴腫痛併擦傷，左手肘及左
    手掌背側挫傷併腫痛，胸部挫傷併左前胸擦傷，兩側膝蓋、
    右小腿挫傷併腫痛擦傷等傷害，有該醫院診斷證明書1 紙在
    卷可稽（見警卷第53頁）。惟本件檢察官起訴被告涉犯之罪
    行，係被告夥同「阿文」及另1 名不詳姓名年籍之男子共同
    將告訴人丁○○以上開方式押往他處，而剝奪告訴人丁○○
    行動自由之部分，是縱被告在證人甲○○住處門前有遭告訴
    人丁○○、證人甲○○、己○○等人共同追打，亦與被告事
    後將告訴人丁○○押往他處之行為無涉。且告訴人丁○○、
    證人甲○○、己○○上開證述內容有前揭書證可資佐證其真
    實性，業經說明如前，是縱其等曾在甲○○住處門前追打被
    告，亦不得遽認其等前開證述均屬挾怨報復之詞而全然不足
    採信。被告執此為據，尚不足資為對其有利之認定。
(四)綜上，被告夥同「阿文」及另1 名男子共同以前揭方式剝奪
    告訴人丁○○行動自由之犯行，堪以認定。被告前開所辯各
    節，核均屬臨訟卸責之詞，無可採信。本件事證明確，被告
    犯行洵堪認定，應予依法論科。
三、犯罪事實二即誣告部分：
(一)訊據被告固坦承有於95年3 月9 日凌晨1 時許，向湖內分局
    砂崙派出所報案，稱其於95年3 月8 日夜間11時30分許駕車
    行經高雄縣茄萣鄉○○村○○路3 、4 段路口時，遭人搶走
    其自小客車等語，及其旋於95年3 月9 日中午12時許回到砂
    崙派出所指稱先前誤認案發地點，且車已尋回，請求取消搶
    車案之報案等事實，惟矢口否認有何未指明犯人之誣告犯行
    ，辯稱：伊於95年3 月8 日晚間10時50分許，駕車離開戊○○住處，但丁○○、甲○○、己○○、己○○之子、戊○○
    卻將伊車子攔下，並追打伊，伊只好棄車而逃，伊先後跑到
    魚塭、二仁溪橋下，伊爬上二仁溪橋後，剛好臺南警察局第
    六分局巡邏車經過，伊攔下巡邏車向警察報案，但當時伊沒
    辦法確認車子原來停放的地點，伊向警察報搶案是因為對方
    無端攔下伊的車，伊不知道對方意圖為何，因當時很暗，伊
    沒辦法看清攔下伊車輛的人是否前述丁○○等5 人，伊確定
    上開巡邏車是臺南市警局第六分局的巡邏車，伊有看到警車
    車身噴有第六分局字樣，伊說要報案後，該巡邏車警員問伊
    案發地點後說那是砂崙派出所之轄區，還載伊去砂崙派出所
    ，車程約5 分鐘云云。
(二)經查，被告於95年3 月8 日夜間11時45分許至湖內分局砂崙
    派出所向值班警員陳城池報案，並由該派出所所長張明德於
    95年3 月9 日凌晨1 時許製作被告報案之警詢筆錄，被告指
    稱其於95年3 月8 日夜間11時30分許駕駛其所有車號UC-000
    3 號自小客車行經高雄縣茄萣鄉○○村○○路3 、4 段路口
    時，遭1 名男子攔下，伊下車後，另遭3 名男子持木棍毆打
    ，伊一路往北逃逸，對方追伊約20幾公尺後就未繼續追打，
    伊繼續往北跑過濱海路二仁溪橋後遇到臺南市警察局的巡邏
    車，遂向警員報案，警員載伊回到現場時離案發約隔15分鐘
    ，但其自小客車已不見等語，並經警填寫受理各類案件紀錄
    表及受理刑事案件報案三聯單，且將此案輸入警政署e 網通
    受理報案e 化平臺系統等情，有被告95年3 月9 日警詢筆錄
    、湖內分局砂崙派出所受理各類案件紀錄表、受理刑事案件
    報案三聯單、內政部警政署警政e 網通受理報案e 化平臺系
    統畫面各1 份在卷可稽（見警卷第11至13頁、偵二卷第52、
    56、62頁）。又被告旋於95年3 月9 日中午12時15分許再度
    前往湖內分局砂崙派出所，向警員陳稱：伊遭搶當時因慌張
    ，對案發地點之陳述有誤，正確案發地點應為白砂路南萣橋
    頭附近，伊於95年3 月9 日凌晨2 時10分許報案完畢搭車離
    開派出所，行經白砂路南萣橋附近時即發現伊所有上開自小
    客車停在路邊，因當時找不到汽車鑰匙，因此先回臺南住所
    後，才又拿備用鑰匙回到該處將車駛離，車內財物並未失竊
    ，伊當時被攔車時急於逃離現場，故並未看見伊的車子有無
    被駛離，攔伊車子的4 名男子可能是找錯對象，並未搶走伊
    的車，伊要請求撤銷搶案之報案及對車輛之協尋等語，有其
    95年3 月9 日警詢筆錄1 份可參（見警卷第14至16頁），亦
    堪認定。
(三)然被告於95年3 月8 日夜間11時許，駕駛其所有之車牌號碼
    UC-0003 號自用小客車至被告甲○○住所前時，即自行下車
    ，並隨即與告訴人丁○○發生口角及肢體衝突，隨後徒步離
    開該處等情，除如前述外，復據證人戊○○於95年6 月5 日
    偵訊中證稱：被告離開甲○○住處後，伊打電話給「阿文」
    請「阿文」過來將被告的車子開走等語（見偵一卷第21至22
    頁）；證人丁○○於本院審理中證稱：被告的白色自小客車
    停在甲○○住處前面等語（見訴字卷第79頁）；證人己○○
    於本院審理中證稱：被告與丁○○口角時，有一輛車停在甲○○住處門埕裡，伊急著勸架沒有注意到該車是什麼顏色，
    被告被人拉開後，就半走半跑朝岸巡大隊營區方向去了，後
    來伊騎機車出去找丁○○，找完回來時就沒有看到那輛車了
    等語（見訴字卷第95頁）；證人乙○○於本院審理中亦證稱
    ：被告從甲○○住處門前跑掉後，是戊○○叫「阿文」去把
    被告的車移走等語（見訴字卷第99頁），顯見被告將其所有
    之前開白色自小客車停放在證人甲○○住處門前，下車與告
    訴人丁○○發生爭執後，係徒步跑離，而將該自小客車留置
    於該處無訛。被告主觀上既明知該自小客車係停放在證人甲○○住處前，並非在高雄縣茄萣鄉○○村○○路3 、4 段路
    口遭4 名不明男子攔下並搶走，則其於95年3 月8 日夜間11
    時45分許至湖內分局砂崙派出所向值班警員陳城池報案，指
    稱其自小客車遭搶云云，係未指明犯人之誣告等情，至為灼
    然。
(四)又被告於95年3 月8 日夜間11時45分許至湖內分局砂崙派出
    所報案時，該派出所所長張明德並未看見被告係由警方巡邏
    車載送至該所，亦無臺南市警方與其當面交接告知案情，嗣
    所長張明德駕車載送被告至其所述案發地點及其逃逸方向等
    地勘查，均未發現任何跡證，經依法製作警詢筆錄並完成受
    理程序後，由砂崙派出所協助電請無線電計程車載送離開該
    派出所，而被告旋於95年3 月9 日上午5 時左右駕駛上開車
    號UC-0003 號白色自小客車至砂崙派出所，聲稱其搭車至臺
    南市郭綜合醫院途中，在臺南市、高雄縣交界處之南萣橋附
    近路邊發現其白色自小客車云云，因被告所述情節不合常理
    ，是所長張明德除至被告所稱之案發地點、尋獲地點附近查
    訪外，並電訪該名載運被告至郭綜合醫院之計程車司機（惟
    因時日久遠，對該司機之姓名及行動電話已不復記憶），該
    司機回覆稱被告當晚是直接搭乘至郭綜合醫院，並無中途下
    車或停留察看之情形。且經砂崙派出所向臺南市警察局第六
    分局查詢有無在二仁溪橋接獲被告攔停巡邏車報案一事，經
    該分局灣裡派出所警員陳唯民表示並無受理該案之紀錄等情
    ，業據砂崙派出所所長張明德以職務報告回覆本院甚詳，有
    湖內分局98年9 月30日高縣湖警偵字第0980010839號函所附
    之職務報告1 份可稽（見訴字卷第51、54至57頁）。參以經
    本院向臺南市警察局第六分局函詢該局轄下警員是否曾於95
    年3 月8 日夜間或95年3 月9 日凌晨駕駛警用巡邏車，在二
    仁溪橋附近遇被告求助，並載送被告至湖內分局砂崙派出所
    報案之情事，亦經該分局以98年9 月24日南市警六刑字第09
    846238030 號函（見訴字卷第48頁）覆本院並無上開情事在
    卷，顯見被告前開辯稱：伊遭4 名不詳男子攔車追打，棄車
    逃走後遇見臺南市警察局第六分局巡邏車，並由巡邏車載送
    至砂崙派出所報案云云，顯屬虛妄，委無可採。
(五)綜上，被告於前揭時、地未指定犯人而向砂崙派出所值班警
    員陳城池誣告犯罪之犯行，堪以認定。被告前開所辯各節，
    核均屬臨訟卸責之詞，無可採信。本件事證明確，被告犯行
    洵堪認定，應予依法論科。
四、論罪科刑：
(一)新舊法比較：
    按行為後法律有變更者，適用行為時之法律；但行為後之法
    律有利於行為人者，適用最有利於行為人之法律，刑法第2
    條第1 項定有明文。而有關新舊法之比較，應就罪刑有關之
    共犯、未遂犯、想像競合犯、牽連犯、連續犯、結合犯以及
    累犯加重、自首減輕暨其他法定加減原因（如身份加減）與
    加減例等一切情形，綜其全部罪刑之結果而為比較（最高法
    院95年第8 次刑事庭會議決議參照）。查本件被告為上開剝
    奪他人行動自由、未指定犯人誣告之行為後，刑法業於94年
    2 月2 日修正公布，並依刑法施行法第10條之1 規定自95年
    7 月1 日施行。是應就被告行為前、後相關法律有修正者，
    依上開規定暨決議意旨加以綜合比較以資適用。茲說明如下
    ：
 1、刑法第28條原規定：「二人以上共同『實施』犯罪之行為者
    ，皆為共同正犯。」新法修正為：「二人以上共同『實行』
    犯罪之行為者，皆為共同正犯。」將舊法之「實施」修正為
    「實行」。原「實施」之概念，包含陰謀、預備、著手及實
    行等階段之行為，修正後僅共同實行犯罪行為始成立共同正
    犯。是新法共同正犯之範圍已有限縮，排除陰謀犯、預備犯
    之共同正犯。新舊法就共同正犯之範圍既因此而有變動，自
    屬犯罪後法律有變更，而非僅屬純文字修正，應有新舊法比
    較適用之問題（最高法院96年度臺上第1323號判決意旨、臺
    灣高等法院暨所屬法院96年法律座談會研討結果參照）。而
    經新舊法比較結果，本件被告係基於共同犯罪之意思而參與
    犯罪構成要件行為，上述刑法第28條之修正內容，對本件被
    告而言並無較有利。
 2、刑法第302 條第1 項剝奪他人行動自由罪之主刑為5 年以下
    有期徒刑、拘役或300 元以下罰金；另刑法第171 條第1 項
    未指定犯人誣告罪之主刑為1 年以下有期徒刑、拘役或300
    元以下罰金。本件被告犯罪時之刑法就罰金刑之規定，依修
    正前刑法第33條第5 款規定，罰金刑應處銀元1 元以上，並
    應依廢止前罰金罰鍰提高標準條例第1 條規定，就其原定數
    額得提高為2 倍至10倍，但法律已依一定比率規定罰金或罰
    鍰之數額或倍數者，依其規定。惟95年7 月1 日施行之修正
    後刑法第33條第5 款則規定：「罰金：新臺幣1 千元以上，
    以百元計算之」，而95年6 月14日修正公布之刑法施行法第
    1 條之1 第2 項規定：「94年1 月7 日刑法修正時，刑法分
    則編未修正之條文定有罰金者，自94年1 月7 日刑法修正施
    行後，就其所定數額提高為30倍，但72年6 月26日至94 年1
    月7 日新增或修正之條文，就其所定數額提高為3 倍」，經
    比較修正前後之罰金刑輕重，該罰金刑之最低刑度於修法後
    已有加重，故以95年7 月1 日修正公布施行前之規定較有利
    於被告。
 3、刑法第41條雖係關於刑罰執行事項，若該條有所變更，亦應
    依刑法第2 條第1 項之規定，比較新舊法，以資決定應適用
    之法律（最高法院90年度臺非字第223 號、92年度臺上字第
    5220號、94年度臺上字第858 號判決意旨參照）。修正後之
    刑法第41條就易科罰金之要件「犯最重本刑為5 年以上有期
    徒刑以下之罪」及「而受6 個月以上徒刑之罪」部分，雖未
    變更，但就易科罰金之標準，由修正前之刑法第41條第1 項
    及罰金罰鍰提高標準條例第2 條之「100 元以上300 元以下
    折算1 日」（即新臺幣300 元以上900 元以下折算1 日），
    提高為「新臺幣1,000 元、2,000 元或3,000 元折算1 日」
    ，刑法修正後之易科罰金標準，顯較不利於被告。至於新法
    將原有「因身體、教育、職業、家庭之關係或其他正當事由
    ，執行顯有困難」規定，予以刪除，因該部分係屬於檢察官
    指揮執行時，所應審酌事項之規定（最高法院77年度臺非字
    第158 號判決意旨參照），而與法院應否諭知易科罰金之要
    件判斷無涉，從而，比較修正前、後之刑法、罰金罰鍰提高
    標準條例之規定，仍以修正前之刑法及罰金罰鍰提高標準條
    例之規定，較有利於被告。
 4、修正前刑法第51條規定：「數罪併罰，分別宣告其罪之刑，
    依左列各款定其應執行者：」其中第5 款規定：「宣告多數
    有期徒刑者，於各刑中之最長期以上，各刑合併之刑期以下
    ，定其刑期。但不得逾20年。」修正後刑法第51條第5 款規
    定：「宣告多數有期徒刑者，於各刑中之最長期以上，各刑
    合併之刑期以下，定其刑期。但不得逾30年。」比較結果，
    修正後刑法並非較有利於行為人，依刑法第2 條第1 項前段
    之規定，仍應依修正前刑法，定其應執行之刑。
 5、綜上，依前開決議整體比較結果，本件以修正前之刑法規定
    較有利於被告，爰依刑法第2 條第1 項前段之規定，適用行
    為時即修正前之舊法。
(二)就犯罪事實一部分，核被告所為，係犯刑法第302 條第1 項
    剝奪他人行動自由罪；就犯罪事實二部分，係犯刑法第171
    條第1 項未指定犯人誣告罪。被告就犯罪事實一部分，與真
    實姓名年籍不詳綽號「阿文」之人、另1 名真實姓名年籍不
    詳之男子間，有犯意聯絡及行為分擔，應論以共同正犯。被
    告所犯上開2 罪，犯意各別，行為互殊，應予分論併罰。爰
    審酌被告僅因細故，竟夥同他人強行將告訴人丁○○押往偏
    僻處所毆打，事後不敢回其自小客車停放處取車，竟向砂崙
    派出所警員誣告遭不明男子搶車，不僅致告訴人丁○○受有
    如上之傷害，且浪費司法資源，至今未賠償告訴人丁○○之
    損害，犯後態度不佳，及參酌被告之犯罪動機、目的、手段
    、智識程度、犯罪所生危險及損害等一切具體情狀，分別量
    處如主文所示之刑，且均諭知易科罰金之折算標準，以示懲
    儆。又中華民國96年罪犯減刑條例業於96年7 月4 日公布，
    並於同年16日施行，本件被告所犯上開2 罪，犯罪時間均在
    96年4 月24日以前，所涉罪名與宣告刑符合該條例第2 條第
    3 款規定，亦無該條例第3 條所列不予減刑之情形；且被告
    係於98年4 月6 日即上開條例施行後始經本院通緝乙節，有
    本院通緝書1 份在卷可稽（見本院98年度審訴字第134 號卷
    《下稱審訴卷》第25至26頁），核與該條例第5 條所規定不
    得減刑之規定不符，爰依同條例第7 條之規定，就被告所犯
    上開2 罪，各減其宣告刑二分之一，依法諭知其減得之刑及
    易科罰金之折算標準，並定其應執行刑。
五、另告訴人於本院審理前階段固具狀及到庭表示，其並未於偵
    查中撤回本件傷害部分之告訴等語，並經本院於準備程序中
    將告訴人是否已撤回傷害告訴乙節，列為本件爭執事項之一
    ，有本院準備程序筆錄可參（見審訴卷第62頁），惟告訴人
    丁○○已於98年10月6 日本院審理期日中當庭表示撤回傷害
    部分之告訴等語（見訴字卷第97頁），則無論告訴人有無於
    偵查中撤回告訴，本件傷害部分均已欠缺追訴要件，況檢察
    官並未就被告傷害告訴人丁○○部分提起公訴，本院自無庸
    審究此部分，附此敘明。
據上論斷，應依刑事訴訟法第299 條第1 項前段，刑法第2 條第
1 項前段、第28條、第302 條第1 項、第171 條第1 項，修正前
刑法第41條第1 項前段、第51條第5 款，刑法施行法第1 條之1
，廢止前罰金罰鍰提高標準條例第2 條，現行法規所定貨幣單位
折算新臺幣條例第2 條，中華民國九十六年罪犯減刑條例第2 條
第1 項第3 款、第7 條、第10條第1 項，判決如主文。
本案經檢察官陳俊秀到庭執行職務。
中    華    民    國    98    年    12    月    30    日
                  刑事第十七庭  審判長法  官  陳建和
                                      法  官  余銘軒
                                      法  官  毛妍懿
以上正本證明與原本無異。
如不服本判決應於收受送達後10日內向本院提出上訴書狀，並應
敘述具體理由；如未敘述上訴理由者，應於上訴期間屆滿後20日
內向本院補提理由書（均須按他造當事人之人數附繕本）「切勿
逕送上級法院」。
中    華    民    國    98    年    12    月    31    日
                                      書記官  林晏光
附錄本判決論罪科刑法條：
中華民國刑法第302條第1項
（剝奪他人行動自由罪）
私行拘禁或以其他非法方法，剝奪人之行動自由者，處5 年以下
有期徒刑、拘役或3 百元以下罰金。
中華民國刑法第171條第1項
（未指定犯人誣告罪）
未指定犯人，而向該管公務員誣告犯罪者，處1 年以下有期徒刑
、拘役或3 百元以下罰金。

司法院資訊處製作；財團法人民間司法改革基金會備份。
